臺灣高等法院刑事判決　　　　　　　 100年度上訴字第3383號
上　訴　人
即　被　告　胡福童
上列上訴人即被告因違反毒品危害防制條例案件，不服臺灣基隆
地方法院100 年度訴字第628 號，中華民國100 年10月18日第一
審判決（起訴案號：臺灣基隆地方法院檢察署100 年度毒偵字第
1566號），提起上訴，本院判決如下：
    主  文
上訴駁回。
    理  由
一、按不服地方法院之第一審判決而上訴者，應向管轄第二審之
    高等法院為之。上訴書狀應敘述具體理由，上訴書狀未敘述
    上訴理由者，應於上訴期間屆滿後20日內補提理由書於原審
    法院，逾期未補提者，原審法院應定期間先命補正；第二審
    法院認為上訴書狀未敘述理由或上訴有第362 條前段之情形
    者，應以判決駁回之，但其情形可以補正而未經原審法院命
    其補正者，審判長應定期間先命補正，刑事訴訟法第361 條
    、第367 條，分別定有明文。所謂上訴書狀應敘述具體理由
    ，必係依據卷內既有訴訟資料或提出新事證，指摘或表明第
    一審判決有何採證認事、用法或量刑等足以影響判決本旨之
    不當或違法，而構成應予撤銷之具體事由，始克當之（例如
    ：依憑證據法則具體指出所採證據何以不具證據能力，或依
    憑卷證資料，明確指出所為證據證明力之判斷如何違背經驗
    、論理法則）；倘僅泛言原判決認定事實錯誤、違背法令、
    量刑失之過重或輕縱，而未依上揭意旨指出具體事由，或形
    式上雖已指出具體事由，然該事由縱使屬實，亦不足以認為
    原判決有何不當或違法者（例如：對不具有調查必要性之證
    據，法院未依聲請調查亦未說明理由，或援用證據不當，但
    除去該證據仍應為同一事實之認定），皆難謂係具體理由，
    俾與第二審上訴制度旨在請求第二審法院撤銷、變更第一審
    不當或違法之判決，以實現個案救濟之立法目的相契合，並
    節制濫行上訴（最高法院97年度臺上字第892 號判決參照）
    。是以上訴人之上訴書狀或補提之上訴理由書，雖有敘述上
    訴理由，惟並未具體敘述第一審判決有上述違法、不當情形
    ，即與未敘述具體理由無異，其所為上訴，即不符合上訴之
    法定要件。
二、經查，本件原審適用簡式審判程序，並以上訴人即被告胡福
    童（簡稱被告）於偵訊、原審審理時之自白（見偵查卷第26
    頁至第27頁、原審卷第27頁）、基隆市警察局偵辦毒品案件
    尿液檢體對照表（見偵查卷第3 頁）、台灣尖端先進生技醫
    藥股份有限公司民國100 年8 月12日濫用藥物檢驗報告（見
    偵查卷第48頁）、扣案之第一級毒品海洛因1 包（驗餘淨重
    0.3170公克）、交通部民用航空局航空醫務中心100 年8 月
    11日航藥鑑字第1004110 號毒品鑑定書（見偵查卷第46頁）
    等為據，認定被告基於施用第一級毒品海洛因之犯意，於10
    0 年7 月27日下午2 時許，在其位於基隆市○○區○○街26
    之1 號居所，以將第一級毒品海洛因摻水注入注射針筒，再
    施打入身體之方式，施用第一級毒品海洛因1 次，確有施用
    第一級毒品海洛因之犯行。另依本院被告前案紀錄表，說明
    被告前因施用第一級毒品案件，經臺灣基隆地方法院裁定送
    觀察、勒戒後，認無繼續施用毒品之傾向，於97年7 月11日
    執行完畢釋放出所，並由臺灣基隆地方法院檢察署檢察官以
    97年度毒偵字第652 、1108、1220號為不起訴處分確定；復
    於前述觀察、勒戒執行完畢釋放後5 年內，因施用第一級毒
    品案件，經臺灣基隆地方法院以97年度基簡字第1521號判決
    判處有期徒刑6 月確定（下稱甲案）；再因施用第一級毒品
    案件，經臺灣臺北地方法院以98年度訴字第211 號判決判處
    有期徒刑8 月確定（下稱乙案），其因甲、乙案件所處之刑
    ，嗣經臺灣臺北地方法院以98年度聲字第1304號裁定合併應
    執行有期徒刑1 年確定；復因施用第一級毒品案件，經臺灣
    基隆地方法院以98年度訴字第259 號判決判處有期徒刑7 月
    、7 月、7 月，應執行有期徒刑1 年4 月確定（下稱丙案）
    ；另因竊盜案件，經臺灣基隆地方法院以98年度基簡字第25
    5 號判決判處拘役20日確定；其於98年3 月16日入監接續執
    行上開甲、乙二案所定應執行刑1 年、丙案應執行之1 年4
    月及竊盜案件所處拘役20日，於99年9 月30日假釋出監，所
    餘刑期交付保護管束，甫於100 年6 月15日保護管束期滿，
    未經撤銷假釋，以已執行完畢論，從而，本案事證明確，被
    告於前述觀察、勒戒執行完畢釋放後5 年內，多次再犯施用
    毒品之犯行經科刑後，再犯本件施用第一級毒品之犯行洵堪
    認定，應依法論科。又說明被告所為，係犯毒品危害防制條
    例第10條第1 項之施用第一級毒品罪；其因施用而持有第一
    級毒品海洛因之低度行為，應為其施用第一級毒品之高度行
    為所吸收，不另論罪。又依本院被告前案紀錄表，說明被告
    有上開前科紀錄，其於有期徒刑執行完畢釋放後之5 年內，
    故意再犯本件有期徒刑以上之罪，合於累犯之規定，應依刑
    法第47條第1 項規定，加重其刑。復審酌被告犯罪之動機、
    曾有施用毒品之前科仍不知戒除，惟犯罪後坦承犯行，且所
    犯施用毒品犯行乃戕害自己身心健康，並未危及他人等一切
    情狀，量處有期徒刑7 月。另說明扣案之白色粉末1 包（驗
    餘淨重0.3170公克），內含有第一級毒品海洛因成分，有交
    通部民用航空局航空醫務中心航藥鑑字第1004110 號毒品鑑
    定書1 紙在卷可參，應併同難以析離之包裝袋1 只，均依毒
    品危害防制條例第18條第1 項前段規定，宣告沒收銷燬之等
    情，均已詳敘其所憑證據、認定理由及量刑依據，從形式上
    觀察並無任何採證認事、用法或量刑之不當或違法。被告收
    受判決後提起本件第二審上訴，其上訴理由僅謂：被告除有
    多次煙毒前科外，餘並無重大危害或影響社會治安，足見被
    告並非冥頑不靈之徒，且由原判決內容顯示，被告本性非但
    十分善良，更顯示被告不諳法律及不知保護自己；又依原判
    決書所載，被告係自身上取出持有之第一級毒品海洛因1 包
    交予員警扣案，且警方經被告同意採尿送驗，結果呈嗎啡陽
    性反應，始悉上情，以上所載，足見當時被告完全居於主動
    ，將身上所有之物主動拿出，應合於自首之要件云云，指摘
    原判決不當。惟被告係於100 年7 月28日上午11時20分許，
    駕駛友人張銘吉之JK-8793 號自用小客車，行經基隆市○○
    街113 號前時，為警攔停盤檢，且因張銘吉涉嫌違反毒品危
    害防制條例案件，而被告駕駛張銘吉之自用小客車，乃懷疑
    被告亦持有毒品，被告見無法隱匿，乃自身上取出持有之第
    一級毒品海洛因1 包（驗餘淨重0.3170公克），交予員警扣
    案，且經警徵其同意採尿送驗，結果呈嗎啡陽性反應等查獲
    經過，業經被告於警詢及偵訊時坦承不諱（見偵查卷第4 頁
    反面、第26頁正面），亦經原審調查明確，是被告係遭警發
    覺犯罪嫌疑後始供承施用毒品之情，雖其自始坦承犯行，仍
    與刑法第62條規定自首之要件不合。核被告之上訴意旨，尚
    不足以影響原判決之本旨，其所執上訴理由，顯非依據卷內
    既有訴訟資料或提出新事證，指摘或表明第一審判決有何採
    證認事、用法或量刑等足以影響判決本旨之不當或違法，而
    構成應予撤銷之具體事由。揆諸上開規定及說明，本件上訴
    顯無具體理由而不合法定程式，應予駁回，並不經言詞辯論
    為之。
三、據上論斷，應依刑事訴訟法第367 條前段、第372 條，判決
    如主文。
中    華    民    國    100   年    11    月    24    日
                  刑事第十九庭  審判長法  官  鄧振球
                                      法  官  曾德水
                                      法  官  潘翠雪
以上正本證明與原本無異。
如不服本判決，應於收受送達後10日內向本院提出上訴書狀，其
未敘述上訴之理由者並得於提起上訴後10日內向本院補提理由書
（均須按他造當事人之人數附繕本）「切勿逕送上級法院」。
                                      書記官  朱家賢
中    華    民    國    100   年    11    月    24    日
附錄：本案論罪科刑法條全文
毒品危害防制條例第10條
施用第一級毒品者，處 6 月以上 5 年以下有期徒刑。
施用第二級毒品者，處 3 年以下有期徒刑。